【裁判字號】    96,附民,52
【裁判日期】    970215
【裁判案由】    請求損害賠償
【裁判全文】
臺灣屏東地方法院刑事附帶民事訴訟判決  96年度附民字第52號
附民原告    富邦產物保險股份有限公司
法定代理人  庚○○
訴訟代理人  乙○○
附民被告    丙○○
            甲○○
            己○○
            戊○○
上列被告等因詐欺案件（95年度訴字第394 號、95年度訴字第49
9 號、96年度訴字第557 號），經原告提起附帶民事訴訟，請求
損害賠償，本院判決如下：
    主  文
被告丙○○、甲○○、己○○、戊○○應連帶給付原告新台幣
拾柒萬柒仟伍佰元，及被告丙○○、甲○○、己○○自民國九十
六年四月十八日起，被告戊○○自民國九十六年四月三十日起，
均至清償日止，按週年利率百分之五計算之利息。
本判決於原告以新台幣拾貳萬伍仟元供擔保後，得假執行。
訴訟費用由被告丙○○、甲○○、己○○、戊○○連帶負擔。
    事  實
甲、原告方面：
一、聲明：被告等應連帶給付原告新台幣（下同）377,500 元，
    及自附帶民事訴訟起訴狀繕本送達翌日起至清償日止，按按
    年息百分之5 計算之利息，並願供擔保聲請准宣告假執行。
二、陳述：被告等謊稱於民國92年8 月72日15時許，案外人林心
    筠行經屏東縣萬丹鄉○○路與公館路三岔路口，遭被告丙○○駕駛WQV-321 號機車撞擊受傷，向原告申請出險詐得788,
    465 元，經臺灣屏東地方法院檢察署檢察官提起公訴在案，
    嗣經原告已自案外人林心筠處取回210,965 元及自案外人丁○○處取回20萬元，餘377,500 元應由被告等人賠償。爰依
    民法第184 條第1 項前段之規定，請求財產上之損害賠償。
三、證據：引用本院95年度訴字第394 號、95年度訴字第499 號
    、96年度訴字第557 號案件卷證為證。
乙、被告丙○○、甲○○、己○○方面：
一、聲明：求為判決駁回原告之訴。
二、陳述：如刑事案件審理時之陳述。
三、證據：引用本院95年度訴字第394 號、95年度訴字第499 號
    、96年度訴字第557 號案件卷證為證。
丙、被告戊○○方面：未到庭為聲明及陳述，亦未提出任何證據
    。
    理  由
一、案外人林心筠（原名林美妏）明知其係於92年8 月27日遭人
    毆傷，並未與他人發生道路交通事故，竟於94年年初某日，
    在其住處受己○○以可得獲賠之保險理賠金1/4 之招攬，同
    意以假車禍為由申請保險理賠，而與己○○基於行使公務員
    登載不實文書及詐欺取財之犯意聯絡，提供身分資料、診斷
    證明書、就醫收據及金融機構帳戶資料予己○○，己○○即
    將所有資料交予戊○○，丙○○則明知己○○要以其為人頭
    肇事者申請保險理賠，仍基於幫助己○○詐欺取財之犯意，
    於93年間將其所騎用登記在其母洪素專名下之車牌號碼WQV-
    321 號輕型機車之行車執照、保險證及身分證、駕駛執照等
    資料傳真予己○○而幫助己○○詐欺取財，己○○取得所有
    資料後即交予戊○○，再由戊○○自甲○○處取得登載不實
    之道路交通事故證明書，戊○○、己○○彙整上開資料後，
    即由不詳之人以洪素專之名填寫保險理賠申請書並簽名用印
    ，透過同有犯意聯絡之案外人丁○○，將丙○○於92年8 月
    27日15時許，在屏東縣萬丹鄉○○路與公館路三岔路口，騎
    乘上開機車撞擊林心筠受傷之不實事項，登載於其業務上所
    作成之賠案處理紀錄、理算簽結作業等文書，向原告公司提
    報賠付作業而施詐術並行使登載不實之道路交通事故證明書
    及賠案處理紀錄、理算簽結作業等文書，使原告公司因不知
    上揭道路交通事故證明書係登載不實之公文書及賠案處理紀
    錄、理算簽結作業等文書係登載不實之業務文書而陷於錯誤
    ，核定788,465 元之保險給付，足以生損害於原告公司對於
    保險給付核發之正確性，事後案外人林心筠得款210,965 元
    之事實，為本院95年度訴字第394 號、95年度訴字第499 號
    、96年度訴字第557 號刑事判決所認定，且經判處被告丙○○、甲○○、己○○罪刑在案，被告己○○、戊○○有向原
    告公司詐領保險金之行為，應堪認定。
二、按因故意或過失，不法侵害他人之權利者，負損害賠償責任
    。故意以背於善良風俗之方法，加損害於他人者亦同；又數
    人共同不法侵害他人之權利者，連帶負損害賠償責任。造意
    人及幫助人，視為共同加害人，民法第184 條第1 項、第18
    5 條第1 項前段、第2 項分別定有明文。次按損害賠償，除
    法律另有規定或契約另有訂定外，應以填補債權人所受損害
    及所失利益為限，民法第216 條第1 項亦有明文。查被告己○○、戊○○共同詐騙原告公司得款788,465 元，被告丙○○、甲○○則幫助被告己○○、戊○○為詐騙行為，已如上
    述，則原告請求被告丙○○、甲○○、己○○、戊○○應連
    帶賠償其所受財產上之損害，即屬有據，堪認本件原告請求
    為有理由，應予准許。原告陳明願供擔保，聲請宣告假執行
    ，合於法律之規定，爰酌定相當之擔保金額准許之。
據上論結，本件原告之訴，為有理由，應依刑事訴訟法第502 條
、第491 條第10款、民事訴訟法第390 條第2 項，判決如主文。
中    華    民    國    97    年    2     月    15    日
                  刑事第五庭    審判長法  官  石家禎
                                      法  官  李宜娟
                                      法  官  林家聖
以上正本證明與原本無異。
本判決非對於刑事訴訟之判決有上訴時不得上訴。
中    華    民    國    97    年    2     月    15    日
                                      書記官  陳蓉柔


司法院資訊處製作；財團法人民間司法改革基金會備份。
